臺灣嘉義地方法院刑事判決　　　　　　 100年度交易字第56號
公　訴　人　臺灣嘉義地方法院檢察署檢察官
被　　　告　劉政杰
上列被告因過失傷害案件，經檢察官提起公訴（100年度偵字第1
92號），本院判決如下：
    主  文
劉政杰犯過失傷害致人重傷罪，處有期徒刑肆月，如易科罰金，
以新臺幣壹仟元折算壹日。
    犯 罪 事 實
一、劉政杰於民國99年9月27日17時30分許，騎乘車牌號碼677-B
    CX號重型機車，沿嘉義縣中埔鄉○○村○○路右轉進至嘉義
    縣中埔鄉○○村○○路345號之「全順加油站」內，由南往
    北行駛，原應注意駕駛人騎乘機車，應注意車前狀況，隨時
    採取必要之措施，而依當時情形天候晴、日間自然光線，並
    無不能注意之情事，竟疏未注意及此，適林文彬騎乘車牌號
    碼N5F-512號重型機車搭載配偶郭玉女，沿嘉義縣中埔鄉○
    ○村○○路由北往南行駛進入上開加油站內欲上廁所，劉政
    杰見狀煞車不及，以其機車車頭，撞擊林文彬所騎乘之機車
    左側車身，致林文彬、郭玉女人車倒地，林文彬因而受有左
    側脛骨開放性骨折併皮膚壞死、左側橈骨及尺骨骨折、胸部
    挫傷併血胸、頭部外傷併硬腦膜下血腫、左側顴骨及上頜骨
    骨折、橫紋肌溶解症、急性腎衰竭、肺水腫及呼吸衰竭之重
    傷害；郭玉女則受有胸壁挫傷、背挫傷及左膝挫傷合併血腫
    之傷害。
二、案經被害人林文彬、郭玉女訴由嘉義縣警察局中埔分局報告
    臺灣嘉義地方法院檢察署檢察官偵查起訴。
    理  由
一、按被告以外之人於審判外之言詞或書面陳述，除法律有規定
    者外，不得作為證據，刑事訴訟法第159條第1項定有明文。
    又被告以外之人於審判外之陳述，雖不符前4條（即刑事訴
    訟法第159條之1至之4）之規定，而經當事人於審判程序同
    意作為證據，法院審酌該言詞陳述或書面陳述作成時之情況
    ，認為適當者，亦得為證據。當事人、代理人或辯護人於法
    院調查證據時，知有第159條第1項不得為證據之情形，而未
    於言詞辯論終結前聲明異議者，視為有前項之同意，此觀刑
    事訴訟法第159條之5規定甚明。查本件認定事實所援引之證
    據，關於證據能力，提示被告劉政杰及公訴檢察官均未於言
    詞辯論終結前聲明異議，視為同意，而本院審酌該等審判外
    陳述作成當時之過程、內容、功能等情況綜合判斷，認具備
    合法可信之適當性保障而具證據能力，均得採為認定事實之
    基礎。
二、訊據被告劉政杰對於99年9月27日17時30分許，騎乘車牌號
    碼677-BCX號重型機車，沿嘉義縣中埔鄉○○村○○路右轉
    進至嘉義縣中埔鄉○○村○○路345號之「全順加油站」內
    ，由南往北行駛，適告訴人林文彬騎乘車牌號碼N5F-512號
    重型機車搭載告訴人郭玉女，沿嘉義縣中埔鄉○○村○○路
    由北往南行駛進入上開加油站內欲上廁所，被告劉政杰因煞
    車不及，以其機車車頭，撞擊告訴人林文彬所騎乘之機車左
    側車身，致林文彬、郭玉女人車倒地，林文彬因而受有左側
    脛骨開放性骨折併皮膚壞死、左側橈骨及尺骨骨折、胸部挫
    傷併血胸、頭部外傷併硬腦膜下血腫、左側顴骨及上頜骨骨
    折、橫紋肌溶解症、急性腎衰竭、肺水腫及呼吸衰竭，進而
    導致需長期使用呼吸器及行動不便需人照顧之重傷害；郭玉
    女則受有胸壁挫傷、背挫傷及左膝挫傷合併血腫等傷害等情
    固不爭執，然矢口否認其有何過失行為導致告訴人2人摔倒
    而受有上述之傷害，辯稱：伊於進入加油站前業已確認無任
    何標線或標語，伊沿著加油站與道路之間之分格區前進，因
    其右側前方有一加油站看板，阻隔其右側前方之視線，而未
    能瞭解右側前方之車輛動態，當要左轉至機車加油島加油時
    ，告訴人之機車突然從右側看板前方衝出，事出突然，不及
    反應方發生碰撞，伊無過失云云。經查，上揭事實，業據告
    訴人林文彬與郭玉女於警詢中之指訴（見警卷第5頁至第13
    頁）甚詳，核與告訴人郭玉女及現場證人吳明峰於檢察官訊
    問時之證述（見偵查卷第7頁至第8頁、第27頁至第28頁）及
    證人吳明峰於本院之結證述（見本院卷第29頁至33頁）相符
    ，並有嘉義縣警察局中埔分局製作之道路交通事故現場圖、
    道路交通事故調查報告表(一)、(二)等各1份、車禍現場與
    車損照片14張（見警卷第15頁至第26頁）及財團法人天主教
    聖馬爾定醫院診斷證明書2紙、全民健康保險重大傷病核定
    審查通知書2紙（警卷第32頁至第35頁）附卷足參。被告雖
    以前詞置辯，然查，姑不論被告於檢察官訊問實業已自承其
    有過失（見偵查卷第8頁），從碰撞點及現場肇事之相對位
    置加以分析，被告係以騎機車車頭去碰撞告訴人林文彬之機
    車左側中間腳踏板位置一情為被告所自承（見偵查卷第8頁
    ），核與現場證人吳明峰之證述相符（見本院卷第32頁），
    復有告訴人林文彬所騎乘機車之受損照片可稽（見警卷第22
    頁、第23頁），是碰撞時告訴人之機車係位於被告前方無誤
    ，又被告雖辯稱：當時伊右側前方有一加油站看板，阻隔其
    右側前方之視線，告訴人之機車突然從右側看板前方衝出，
    使伊不及反應方發生碰撞，伊無過失云云，然查，被告所述
    之看板位置距離碰撞點，約有4公尺一情，業具證人吳明峰
    於本院證述明確，而從道路交通事故現場圖加以分析，本件
    碰撞點距離忠義路邊線應為5.2公尺（7.6公尺（加油島至忠
    義路邊線之距離）-2.4公尺（加油島至碰撞點之距離）＝
    5.2公尺（碰撞點至忠義路邊線之距離）），而依證人吳明
    峰之證述及被告所庭呈之現場照片，被告所述看板係位於忠
    義路靠近加油站之邊線內，亦證該看板位置距離碰撞點至少
    有4公尺距離，況查，依證人吳明峰所證述，告訴人當時是
    係從看板前之第3根旗桿處轉進加油站，而依警察所拍攝之
    現場照片（警卷第21頁）及被告自己所提出之現場照片（本
    院卷第20頁）觀之，該第3根旗桿距離被告所述遮住視線之
    看板亦有數公尺遠，顯見告訴人並非緊貼該看板騎進加油站
    ，此更可推知被告所得注意車前狀況而即時發現告訴人機車
    之距離超出4公尺以上，復依告訴人及被告於警訊時所自述
    ，其2人之車速均未超過30公里（見警卷第1頁、第7頁），
    亦足徵被告若真有注意車前狀況，應會發現告訴人林文彬所
    騎乘之機車，並可及時煞車，再查，被告當時並無煞車一情
    業據證人吳明峰證述詳實（見本院卷第32頁），車禍現場亦
    無煞車痕亦有道路交通事故現場圖可稽，亦足見被告並未採
    取煞車以避免碰撞之必要安全措施，因而被告當時有未注意
    車前狀況，並採取必要之安全措施之過失一情，應可認定。
    被告辯稱：伊無過失云云，應屬事後卸責之詞，不足採信。
三、按「汽車行駛時，駕駛人應注意車前狀況，並隨時採取必要
    之安全措施」，本件被告駕駛機車行經上開路段時，理應知
    悉並注意上開交通安全規則，以防止危險發生，佐以被告係
    合法考領有駕駛執照之人，有上開調查報告表之記載可據，
    是其對於應遵守上開規定自應知之甚稔，且依卷附道路交通
    事故調查報告表所載，本件肇事當時係日間、天候晴、路面
    乾燥、無缺陷、無障礙物、視距良好等情狀，被告並無不能
    注意情事，詎仍疏未注意上開規定，因而肇事，致告訴人二
    人受有前揭傷害，足見被告於本件車禍確有違反上述交通安
    全規則之過失無疑，而告訴人二人因本件車禍受傷，已如前
    述，被告之過失行為與告訴人之受傷結果間，顯具有相當因
    果關係，其犯行足堪認定。
四、核被告所為，係犯刑法第284條第1項前段過失傷害罪及同條
    項後段之過失傷害致人重傷罪，被告以一過失之駕駛行為造
    成告訴人林文彬受重傷害與告訴人郭玉女受傷，係以一過失
    行為，侵害告訴人二人之身體法益，為想像競合犯，應依刑
    法第55條規定從一重之過失傷害致人重傷罪論處。又被告於
    事故發生後，在未有偵查犯罪職權之公務員發覺前，於警員
    前往處理時當場承認為肇事人，而當場接受訊問及酒精測定
    一情，有道路交通事故現場圖及道路交通事故當事人酒精測
    定紀錄表各1紙附卷可憑（見警卷第16頁及第27頁），是被
    告對於未發覺之犯罪自首而接受裁判，爰依刑法第62條前段
    規定減輕其刑。爰審酌被告高中畢業之智識程度，無任何前
    科之素行，有臺灣高等法院被告前案紀錄表1份在卷可稽；
    其過失行為造成告訴人林文彬受有左側脛骨開放性骨折併皮
    膚壞死、左側橈骨及尺骨骨折、胸部挫傷併血胸、頭部外傷
    併硬腦膜下血腫、左側顴骨及上頜骨骨折、橫紋肌溶解症、
    急性腎衰竭、肺水腫及呼吸衰竭等重傷害，目前須長期使用
    呼吸器及行動不便需人照顧；並造成告訴人郭玉女受有胸壁
    挫傷、背挫傷及左膝挫傷合併血腫等傷害，犯後猶否認犯行
    且未與告訴人達成和解，犯後態度非佳，年紀尚輕及其自述
    目前沒有工作，之前作日本料理店員工，未婚，家裡有父、
    母親、弟弟及妹妹之生活狀況，本件過失之程度及其他一切
    情狀，量處如主文所示之刑，並諭知易科罰金之折算標準。
據上論斷，應依刑事訴訟法第299條第1項前段，刑法第284條第1
項前段及後段、第55條、第62條前段、第41條第1項前段，刑法
施行法第1條之1第1項、第2項前段，判決如主文。
本案經檢察官曹合一到庭執行職務。
中    華    民    國  100    年  3     月    31       日
                  交通法庭  法  官  黃明展
以上正本證明與原本無異。
如不服本判決應於收受判決後10日內向本院提出上訴書狀，並應
敘述具體理由；其未敘述上訴理由者，應於上訴期間屆滿後20日
內向本院補提理由書（均須按他造當事人之人數附繕本）「切勿
逕送上級法院」。告訴人或被害人如對於本判決不服者，應具備
理由請求檢察官上訴，其上訴期間之計算係以檢察官收受判決正
本之日期為準。
                            書記官  張宇安
中    華    民    國  100    年  3     月    31    日
附錄本案法條：
華民國刑法第284條第1項
因過失傷害人者，處 6 月以下有期徒刑、拘役或 5 百元以下罰
金，致重傷者，處 1 年以下有期徒刑、拘役或 5 百元以下罰金
。